臺灣桃園地方法院刑事裁定
109年度聲判字第40號
聲  請  人
即  告訴人  蕭紜溱
代  理  人  陳楷天律師
被      告  尤宥鑫


上列聲請人因被告涉犯妨害名譽案件，不服臺灣高等檢察署檢察
長於中華民國109年4月27日以109年度上聲議字第3544號駁回聲
請再議之處分（原不起訴處分案號：臺灣桃園地方檢察署108年
度偵字第14511號），聲請交付審判，本院裁定如下：
    主  文
聲請駁回。
    理  由
一、聲請交付審判意旨略以：被告尤宥鑫於民國108年3月24日前
    某時，在不詳地點，在網路上張貼其與聲請人蕭紜溱對話截
    圖前，並未先行修改其手機內對聲請人取用「會計（外婆）
    0000000000」的名稱，亦未將該名稱塗去、遮蔽後再行張貼
    於網路上，又於網友在被告張貼對話截圖下方留言附和聲請
    人與尤建忠有不當男女關係時，被告給予肯定回應，此部分
    原不起訴處分竟捨棄未論；況誹謗罪之構成要件不以行為人
    於發表言論時自始以損害他人名譽為唯一目的為限，原不起
    訴處分竟以被告並非自始損害聲請人名譽為唯一目的而為不
    起訴處分；臺灣高等檢察署又僅以原檢察官已於不起訴處分
    書說明認定並無證據證明被告涉犯加重誹謗罪，認聲請人係
    對原不起訴處分已詳為論斷之事項，僅憑己見再為事實爭辯
    及指摘而逕予駁回再議，其認事用法顯有違誤，爰聲請本件
    交付審判等語。
二、按聲請人不服上級法院檢察署檢察長或檢察總長認再議為無
    理由而駁回之處分者，得於接受處分書後10日內委任律師提
    出理由狀，向該管第一審法院聲請交付審判；法院認為交付
    審判之聲請不合法或無理由者，應駁回之，刑事訴訟法第25
    8條之1及第258條之3第2項前段分別定有明文。查本件聲請
    人以被告涉犯加重誹謗罪嫌，提出告訴，案經臺灣桃園地方
    檢察署檢察官偵查後，於109年3月11日以108年度偵字第145
    11號為不起訴處分，聲請人不服聲請再議，惟經臺灣高等檢
    察署檢察長於109年4月27日以109年度上聲議字第3544號處
    分書駁回其再議，並於109年5月12日將上開處分書送達聲請
    人。聲請人則於109年5月15日委任律師具狀向本院聲請交付
    審判，業經本院調取臺灣桃園地方檢察署108年度偵字第145
    11號號偵查卷宗及臺灣高等檢察署109年度上聲議字第3544
    號偵查卷宗核對無誤，並有刑事交付審判聲請狀上本院收文
    章所示日期可憑。本件聲請人聲請交付審判合於法定程序要
    件，合先敘明。
三、按刑事訴訟法第258條之1規定告訴人得向法院聲請交付審判
    ，揆其立法意旨，係對於「檢察官不起訴裁量權」制衡之一
    種外部監督機制，法院之職責僅在就檢察官所為不起訴之處
    分是否正確加以審查，藉以防止檢察機關濫權。法院於審查
    交付審判之聲請有無理由時，除認為告訴人所指摘不利被告
    之事證，未經檢察機關詳為調查或斟酌，或不起訴處分書所
    載理由違背經驗法則、論理法則或其他證據法則者外，不宜
    率予交付審判。所謂告訴人所指摘不利被告之事證，未經檢
    察機關詳為調查，係指告訴人所提出請求調查之證據，檢察
    官未予調查，且若經調查，即足以動搖原偵查檢察官事實之
    認定及處分之決定，倘調查結果，尚不足以動搖原事實之認
    定及處分之決定者，仍不能率予交付審判。
四、原告訴意旨、不起訴處分、聲請再議意旨及再議駁回意旨略
    以：
（一）聲請人原告訴意旨略以：被告意圖散布於眾，基於誹謗之
      犯意，於108年3月24日前某時，在不詳地點，利用手機連
      結網際網路登入FACEBOOK社群網站(下稱臉書)，以其臉書
      暱稱「尤宥鑫」，在臉書社團「爆怨公社」頁面上，公開
      將聯絡人顯示為「會計(外婆)0000000000」或聯絡人顯示
      為「會計」並含有聲請人通訊軟體「LINE」大頭貼照片之
      其與聲請人間對話紀錄截圖張貼於該社團頁面上，並於下
      方以「原董娘(我嬸嬸)已經被搞到畢業了，換現任會計，
      當董娘，然後司機跑光光」、「地下董事長你不知道嗎？
      」、「老闆是我叔叔，會計是下一任老闆娘」、「會計就
      是未來老闆娘」等語回應網友留言，影射聲請人有男女交
      往關係，足以貶損聲請人名譽及社會評價。因認被告涉有
      刑法第310條第2項之加重誹謗罪嫌。
（二）原不起訴處分意旨略以：被告斯時係因與品高物流實業社
      （下稱品高實業社）存有上開貨品短缺責任歸屬及其薪資
      遭拖欠發放等糾紛，而於臉書社團「爆怨公社」上張貼文
      章敘及該等紛爭發生經過，同時在該等文章下方張貼聯絡
      人顯示為「會計(外婆)0000000000」或聯絡人顯示為「會
      計」並含有聲請人LINE大頭貼照片之其與聲請人間就上揭
      糾紛爭執經過之對話紀錄，目的係為以該等對話內容佐證
      其上開文章所述內容為真，且聲請人於予被告之簡訊中亦
      載明「你今天未給我電話。明天我會直接去法院!會把你
      的事情公開各大臉書!到時候你要在這行就會更加困難」
      ，足見聲請人已告知被告要把雙方之糾紛公諸於眾，是被
      告初始既係因與品高實業社發生上開貨物缺漏糾紛為己自
      衛、自辯，並就其薪資遭拖欠之事為保護自身領受勞務報
      酬之權益，而擷取其與聲請人對話紀錄附於文章下方，縱
      該等對話視窗聯絡人顯示資訊含有告訴人門號、綽號「外
      婆」，抑或對話中有顯示聲請人大頭貼照片，仍難認被告
      自始即為以損害聲請人名譽為唯一目的，而認被告主觀上
      有何損害聲請人名譽之故意。又細究被告所為之上開留言
      ，均係針對網友就其上開文章發言所回應之詞句，而聲請
      人並非公眾人物，且被告並未指名道姓，聲請人所述之LI
      NE大頭貼照片，係聲請人飲用飲料之頭像，嘴部下巴被飲
      料罐遮擋，是否足使一般閱讀該貼文之人即可特定聲請人
      身分，並非無疑。另0000000000電話號碼固為聲請人使用
      ，惟此僅係聯絡方法之表現，該電話號碼並不能使一般人
      一望即知係指聲請人，縱有人依此電話號碼，亦無從即得
      知接聽者之身分，核與刑法誹謗罪之構成要件有間。綜上
      所述，本件要難以聲請人片面之指訴，逕以誹謗罪責相繩
      於被告。
（三）聲請人原再議意旨略以：本件被如單純僅針對勞資双方關
      係表達事實，又何須將與勞資糾紛毫無任何關聯之「原董
      娘（我嬸嬸）已經被搞到畢業了，換現任會計當董娘」、
      「會計是下一任老闆娘」、「會計就未來老闆娘」等內容
      反覆於網路貼文陳述。原不起訴處分對此等無關勞資糾紛
      ，純屬個人私生活之不實指述，僅以被告並非自始以損害
      聲請人名譽為唯一目的，而為有利被告之判斷，其認定殊
      嫌輕率，指摘原不起訴處分有所不當。
（四）原再議駁回意旨略以：本件聲請人指訴被告涉嫌刑法加重
      誹謗罪，此已據原檢察官偵查結果並無證據證明被告涉有
      上開罪嫌，其理由亦經原檢察官於不起訴處分書中予以說
      明。聲請人執前開事由聲請再議，無非係對於原不起訴處
      分已詳為論斷之事項，僅憑己見再為事實之爭辯及指摘，
      其聲請再議並無理由。
五、本院之判斷：　　
（一）按刑法第310條誹謗罪，係以指摘或傳述足以毀損他人名
      譽之事，為其犯罪構成要件，若無從知悉行為人所指為何
      人，即無足以毀損他人名譽可言。是以該罪行為人必須針
      對特定人或可得推知之人為之，始足構成（司法院37年院
      解字第3806號解釋參照）。且誹謗罪目的在保護他人名譽
      ，若一般人無從得知行為人所指之人，該他人名譽即無受
      毀損危險，是以所謂行為人所針對特定人或可得推知之人
      ，應就誹謗內容，客觀地予以觀察，必須一般人藉誹謗內
      容即得以知悉被誹謗對象，始足當之，是以，須以誹謗除
      自己以外之特定自然人或法人為必要，雖不須指名道姓，
      但必須以一般方法可以將誹謗之對象與特定人格加以連繫
      ，否則誹謗之對象即未特定，即與誹謗之構成要件有間。
      又基於網路特有之匿名性，任何人得保有隱私權，平等、
      自由地利用網路資源，發表個人之言論及意見，發言者多
      互不知彼此之真實身分，此時誹謗罪保護之對象，應須使
      他人在日常生活中足以特定限縮至某範圍之程度，此種足
      以分辨或限縮範圍之程度，固不侷限於揭露真實姓名與身
      分，惟至少必須達到不特定之多數人，一望即知行為人在
      真實世界中，欲誹謗之特定人為何之程度。若網路世界之
      其他參與者既無法分辨、得知或推敲該對象究竟為何人，
      該對象即與一般大眾無從區隔，即無所謂遭名譽受損可言
      。
（二）被告於上揭時地，以其臉書暱稱「尤宥鑫」，在臉書社團
      「爆怨公社」頁面上，將聯絡人顯示為「會計(外婆)0000
      000000」或聯絡人顯示為「會計」並含有聲請人LINE大頭
      貼照片之其與聲請人間對話紀錄截圖張貼於該社團頁面上
      ，並於下方以「原董娘(我嬸嬸)已經被搞到畢業了，換現
      任會計，當董娘，然後司機跑光光」、「地下董事長你不
      知道嗎？」、「老闆是我叔叔，會計是下一任老闆娘」、
      「會計就未來老闆娘」等語回應網友留言等情，業據聲請
      人於警詢及偵查中指述在案，並為被告所不爭執，復有該
      等臉書文章、留言截圖附卷足憑，是此部分事實，應堪認
      定。
（三）然觀諸本件被告於臉書社團「爆怨公社」上張貼文章敘及
      該等紛爭發生經過，同時在該等文章下方張貼聯絡人顯示
      為「會計(外婆)0000000000」或聯絡人顯示為「會計」並
      含有聲請人LINE大頭貼照片之其與聲請人間就上揭糾紛爭
      執經過之對話紀錄，惟查，聲請人並非公眾人物，且被告
      並未指名道姓，亦未於張貼文章上指明任職公司之名稱，
      一般人自無從以此查詢公司後，進而得知會計為聲請人，
      況被告張貼之聲請人LINE大頭貼照片，係聲請人飲用飲料
      之頭像，嘴部下巴被飲料罐遮擋，是否足使一般閱讀該貼
      文之人即可特定聲請人身分，尤其在未指名道姓下，佐以
      上開留言內容貼文內容涉及了個人私密領域，此空泛的說
      法是否足以讓人和聲請人間有任何聯想，均尚有可疑。再
      者，縱然被告張貼聲請人對話截圖有顯示0000000000電話
      號碼，且該電話號碼確為聲請人使用，惟此僅係聯絡方法
      之表現，在被告未指名道姓下，一般人無從由該電話號碼
      連結至聲請人，並不能使一般人一望即知係指聲請人，縱
      有人依此撥打電話號碼，亦無從即得知接聽者之身分為何
      人，益證被告本件貼文之內容尚不足以使人特定是講述聲
      請人，是揆諸前揭說明，被告上開張貼其與聲請人對話截
      圖以及在下方留言回應網友之行為，自與誹謗罪構成要件
      不符。是本件不起訴處分及駁回再議處分之理由暨事證，
      經本院調閱前開卷證核閱屬實，且檢察官已就上開各部分
      於原不起訴處分書中認定甚詳，且檢察官業調查上開證據
      ，並已說明本於調查所得心證，分別定其取捨而為事實判
      斷之理由，復核無違背經驗與論理法則，並無聲請意旨所
      指之情形。
（四）綜上，依卷內之資料，尚難遽認被告有何聲請意旨所指誹
      謗罪嫌，原不起訴及駁回再議聲請之處分書已詳述其認定
      所憑證據及理由，而該等處分之採證及認事用法，經核亦
      無何違背經驗法則、論理法則或其他證據法則之情形，聲
      請意旨就屬檢察官採證、認事職權之適法行使及原不起訴
      及駁回再議聲請之處分書已說明事項，徒憑己見，任意指
      摘為違法，尚無可採。
六、綜上所述，聲請人執前詞指摘原不起訴處分及駁回再議之處
    分顯有違誤而聲請交付審判，為無理由，應予駁回。
七、依刑事訴訟法第258條之3第2項前段，裁定如主文。
中　　華　　民　　國　　111 　年　　9 　　月　　1 　　日
                  刑事第十九庭審判長法  官  劉美香
                                    法  官  林述亨
                                    法　官　王兆琳
以上正本證明與原本無異。
本裁定不得抗告。
                                    書記官　鄭哲霖
中　　華　　民　　國　　111 　年　　9 　　月　　1 　　日